臺北高等行政法院判決　　　　　　　　　　　　　　九十二年度訴字第五０五六號
　　　　　　　　　　　　　　　.
　　原　　　告　甲○○
　　　　　　　　丙○○
　　兼右共同
　　訴訟代理人　乙○○
　　被　　　告　勞工保險局
　　代　表　人　丁○總經理）.
　　訴訟代理人　己○○
　　　　　　　　庚○○
　　　　　　　　戊○○
右當事人間因勞保事件，原告不服行政院勞工委員會中華民國九十二年九月九日勞訴
字第０九二００三九六０七號訴願決定，提起行政訴訟。本院判決如左：
　　主  文
原告之訴駁回。
訴訟費用由原告負擔。
　　事  實
一、事實概要：原告之母即被保險人劉玉葉生前因罹患重度憂鬱症經審定成殘，於九
    十年十一月十二日檢據申請殘廢給付，經被告以其殘廢程度符合勞工保險殘廢給
    付標準表 (下稱殘廢給付標準表)第三項第三等級，而按該等級發給殘廢給付，
    並以其殘廢後已終身不能從事工作，自九十年十二月二十日逕予退保在案。嗣其
    於九十一年一月十一日因肝膿瘍、腹膜炎、敗血性休克及成人型呼吸窘迫症候群
    死亡，其配偶即原告之父陳天輝於九十一年一月十八日以受益人檢件向被告申請
    被保險人本人之死亡給付。案經被告審查，以被保險人死亡係保險效力終止後發
    生之事故，依行政院勞工委員會台九十勞保二字第００五五八００號函釋，核定
    其僅得請領被保險人本人之死亡給付與殘廢給付之差額計新台幣（以下同）十三
    萬四千四百元。原告之父不服，向勞工保險監理委員會申請審議，經該會 ( 91)
    保監審字第０八六號九號審定：「原核定撤銷，由勞工保險局查明後另為適法之
    處分。」經被告重新審查，以被保險人生前因子宮腫瘤切除、多重因素致精神遺
    存高度障害，終身不能從事任何工作領取殘廢給付，並自九十年十二月二十日起
    逕予退保，其保險效力自是日即行終止，嗣其於九十一年一月十一日因肝膿瘍、
    腹膜炎、敗血性休克及成人型呼吸窘迫症候群死亡，二者非同一傷病，核無前揭
    台九十勞保二字第００五五八００號函釋之適用，乃核定前發給死亡給付與殘廢
    給付之差額計十三萬四千四百元改核不予給付，應退回被告。原告之父不服，申
    請審議後，於審議期間死亡，由原告陳彥群續行審議程序，經審議駁回後，再提
    起訴願，亦經決定駁回，遂提起本件行政訴訟。
二、兩造聲明：
　　(一)原告聲明：1.訴願決定、審議審定及原處分均撤銷。
                2.被告應核給原告被保險人死亡給付六十七萬二千元。
　　(二)被告聲明：駁回原告之訴。
三、兩造之爭點：被保險人於依勞工保險條例第五十七條規定退保後一年內死亡，有
    無同條例第二十條之適用？
    (一)原告主張之理由：
      1.原告之母早於九十年十二月二十四日下午曾因急性腹疼痛及腹膜炎至高雄瑞
        祥醫院就診，再轉診至高雄民生醫院，嗣於九十一年一月十一日病而死亡，
        已合於勞工保險條例第二十條規定及行政院勞工委員會八十七年四月三十日
        台八七保二字第０一七七八九號函解釋：「有關勞保被保險人於加保有效期
        間因傷病門診診療，於保險效力停止之日起一年內因傷病致殘廢或死亡得依
        勞工保險條例規定核發殘廢或死亡給付並自函示之日起適用。」被告自應發
        給死亡給付。
      2.原告發現被告勞保局所發出函文均載保險效力自九十年十二月二十四日領取
        殘廢給付後即行終止。但是反觀勞工監理委員會審定書及訴願書卻將退保日
        提前為九十年十二月二十日，分明在規避死亡給付要件。
      3.原告之母劉玉葉之死亡原因與前殘廢並無直接之關係，顯是與申請殘廢給付
        並不是同一傷病，且原告之母死因，有高雄地方法院檢察署經解剖後，發現
        腹腔有嚴重粘連現象，肝臟有二處慢性肝膿瘍，含大量黃色之濃液…等情形
        。由以上可證明其死因絕非退保後致死亡，僅半個多月而造成死亡之病症。
　　(二)被告主張之理由：
      1.按「被保險人或其受益人，於保險效力開始後，停止前發生保險事故者，得
        依本條例規定，請領保險給付。」「被保險人在保險有效期間所發生之傷病
        事故，於保險效力停止後，必須連續請領傷病給付或住院診療給付者，一年
        內仍可享有該項保險給付之權利；…。被保險人依前項規定連續請領保險給
        付期間內，因同一傷病及其引起之疾病致殘廢或死亡者，仍得請領殘廢給付
        或死亡給付。其非因病癒而經保險人自設或特約醫院同意出院後，在保險效
        力停上之日起一年內，因同一傷病及其引起之疾病致殘廢或死亡者亦同。」
        為勞工保險條例第十九條第一項、第二十條所明定。又台九十勞保二字第０
        ０五五八００號函：「勞工保險被保險人在保險有效期間領取殘廢給付致保
        險效力終止後一年內後因同一傷病致死亡，其死亡給付如優於殘廢給付時，
        受益人得請領其差額。」查被保險人生前因罹患重鬱症審定成殘，於九十年
        十一月十二日檢據申請殘廢給付，經被告以其殘廢程度符合勞工保險殘廢給
        付標準表第三項第三等級，按該等級，又因其殘廢後已終身不能從事工作，
        並自九十年十二月二十日逕予退保在案，其保險效力自是日起即行終止。嗣
        其於九十一年一月十一日因肝膿瘍、腹膜炎、敗血性休克及成人型呼吸窘迫
        症候群死亡，二者非同一傷病，自無前揭台九十勞保二字第００五五八００
        號函釋之適用，被告乃乃核定前發給死亡給付與殘廢給付之差額計十三萬四
        千四百元改核不予給付，應退回被告，並無不當。
      2.原告雖訴稱：其母確曾於九十年十二月二十四日未退保前，即因急性腹疼痛
        及腹膜炎就診，但不幸於九十一年一月十一日死亡，應合於前揭行政院勞工
        委員會台八十七勞保二字第０一七七八九號函釋之情形，應得請領死亡給付
        。惟按前揭條例第二十條規定，僅限被保險人保險效力處於停止狀態，始得
        於其退保後一年內，因其在保險期間之同一傷病致殘廢或死亡時，請領殘廢
        給付或死亡給付，如係保險效力已為終止時，即無該條之適用。本案被保險
        人劉玉葉係因其殘廢程度符合前揭標準表第三項目第三等殘廢給付，屬終身
        不能繼續從事工作，經被告依前揭條例第五十七條規定，於核給殘廢給付時
        （即九十年十二月二十日）逕予退保在案，而其係於九十一年一月十一日死
        亡，乃在保險效力終止後所發生之保險事故，故不符前揭條例第十九條及第
        二十條之規定。
　　理  由
一、本件原告起訴時，被告之代表人為廖碧英，嗣於訴訟中先後變更為蔡吉安、丁○
    ，茲據新任代表人具狀聲明承受訴訟，經核無不合，應予准許。
二、按「繼承人自繼承開始時，除本法另有規定外，承受被繼承人財產上之一切權利
    、義務。但權利、義務專屬於被繼承人本身者，不在此限。」「繼承人對被繼承
    人之債務，負連帶責任。」民法第一千一百四十八條及第一千一百五十三條第一
    項分別定有明文。查被告就原告之被繼承人即渠等父親陳天輝申請原告之母即被
    保險人本人之死亡給付案，於九十一年六月三日以保給命字第０九一一０一二八
    五００號函核定前發給被保險人本人死亡給付與殘廢給付之差額十三萬四千四百
    元改核不予給付，並請其繳還前開款項，原告之被繼承人申請審議後死亡，則其
    繳還前開款項之義務，自屬被繼承人之債務，各繼承人應負連帶清償責任。本件
    原起訴狀列之原告僅有甲○○一人，玆經追加其餘共同繼承人乙○○、丙○○為
    原告，本院認為適當，爰依行政訴訟法第一百十一條第一項規定准許之。
三、次按，「被保險人或其受益人，於保險效力開始後，停止前發生保險事故者，得
    依本條例規定，請領保險給付。」「被保險人在保險有效期間所發生之傷病事故
    ，於保險效力停止後，必須連續請領傷病給付或住院診療給付者，一年內仍可享
    有該項保險給付之權利；…。被保險人依前項規定連續請領保險給付期間內，因
    同一傷病及其引起之疾病致殘廢或死亡者，仍得請領殘廢給付或死亡給付。其非
    因病癒而經保險人自設或特約醫院同意出院後，在保險效力停止之日起一年內，
    因同一傷病及其引起之疾病致殘廢或死亡者亦同。」「被保險人領取殘廢給付，
    不能繼續從事工作者，其保險效力即行終止。」勞工保險條例第十九條第一項、
    第二十條及第五十七條分別定有明文。又行政院勞工委員會八十七年四月三十日
    台八七保二字第０一七七八九號函解釋：「有關勞保被保險人於加保有效期間因
    傷病門診診療，於保險效力停止之日起一年內因傷病致殘廢或死亡得依勞工保險
    條例規定核發殘廢或死亡給付並自函示之日起適用。」及九十年十月十二日台九
    十勞二字第００五五八００號函釋：「勞工保險被保險人在保險有效期間領取殘
    廢給付致保險效力終止後一年內後因同一傷病致死亡，其死亡給付如優於殘廢給
    付時，受益人得請領其差額。」均未抵觸勞工保險條例前開明文且係有利於被保
    險人之解釋，自得予以援用。
四、本件原告之母即被保險人劉玉葉生前因罹患重度憂鬱症經審定成殘，於九十年十
    一月十二日檢據申請殘廢給付，經被告以其殘廢程度符合殘廢給付標準表第三項
    第三等級，而按該等級發給殘廢給付，並以其殘廢後已終身不能從事工作，自九
    十年十二月二十日逕予退保在案。嗣其於九十一年一月十一日因肝膿瘍、腹膜炎
    、敗血性休克及成人型呼吸窘迫症候群死亡，其配偶即原告之父陳天輝於九十一
    年一月十八日以受益人身分檢據向被告申請被保險人本人之死亡給付。經被告審
    查，以被保險人死亡係保險效力終止後發生之事故，依行政院勞工委員會台九十
    勞保二字第００五五八００號函釋意旨，核定發給被保險人本人之死亡給付與殘
    廢給付之差額十三萬四千四百元。原告之父不服，向勞工保險監理委員會申請審
    議，經該會以被保險人之死因與其請領殘廢給付之精神病無關，而撤銷原核定，
    命被告查明後另為適法之處分等情，有勞工保險殘廢給付申請書 (含核定通知書
    )、殘廢診斷書、勞工保險本人死亡給付申請書 (含核定通知書)及勞工保險監理
    委員會九十一年五月二十三日 (91)保監審字第０八六九號審定書附原處分卷可
    稽。故被告重新審查，以被保險人生前因子宮腫瘤切除、多重因素致精神遺存高
    度障害，終身不能從事任何工作領取殘廢給付，並依勞工保險條例第五十七條規
    定，自九十年十二月二十日起逕予退保，其保險效力自是日即行終止，嗣其於九
    十一年一月十一日因肝膿瘍、腹膜炎、敗血性休克及成人型呼吸窘迫症候群死亡
    ，二者非同一傷病，核無行政院勞工委員會前揭台九十勞保二字第００五五八０
    ０號函釋之適用，乃於九十一年六月三日以保給命字第０九一一０一二八五００
    號函核定前發給死亡給付與殘廢給付之差額計十三萬四千四百元改核不予給付，
    應繳還該局歸墊之處分，揆諸前揭規定，並無不合。
五、原告起訴雖主張：被保險人於九十年年十二月二十四日未退保前，即因急性腹疼
    痛及腹膜炎就診，但不幸於九十一年一月十一日死亡，應合於勞工保險條例第二
    十條規定及前揭行政院勞工委員會台八十七勞保二字第０一七七八九號函釋情形
    ，應得請領死亡給付云云。惟按，依前揭條例第二十條規定及函釋意旨，僅限被
    保險人之保險效力處於停止狀態，始得於其退保後一年內，因其在保險期間之同
    一傷病致殘廢或死亡時，請領殘廢給付或死亡給付，如係保險效力已為終止時，
    即無該條之適用。又被保險人領取殘廢給付，不能繼續從事工作者，其保險效力
    即行終止，亦為同條例第五十七條所明定。本件被保險人劉玉葉因其殘廢程度符
    合殘廢給付標準表第三項第三等殘廢等級，屬終身不能繼續從事工作，既經被告
    按該等級核給殘廢給付時，並依前揭條例第五十七條規定，核定自九十年十二月
    二十日起逕予退保在案，其保險效力自九十年十二月二十日二十四時業已終止，
    嗣其於九十一年一月十日因因肝膿瘍、腹膜炎、敗血性休克及成人型呼吸窘迫症
    候群死死亡，係屬保險效力終止後發生之事故，自不符合勞工保險條例第十九條
    請領規定，亦與同條例第二十條第二項後段所定「其非因病癒而經保險人自設或
    特約醫院同意出院後，在保險效力停止之日起一年內。因同一傷病及其引起之疾
    病致殘廢或死亡者亦同」有別，自無該條文之適用，原告主張被告應依前開規定
    核給被保險人本人之死亡給付，洵無足取。
六、從而，原處分於法並無違誤，爭議、訴願決定遞予維持，亦無不合，原告仍執前
    詞訴請撤銷原處分及爭議、訴願決定，並請求被告核定給付前開死亡給付，均無
    理由，應予駁回。
據上論結，本件原告之訴為無理由，爰依行政訴訟法第九十八條第三項前段，判決如
主文。
中　　　華　　　民　　　國　　九十三　　年　　　九　　　月　　 十五 　　日
                       臺 北 高 等 行 政 法 院   第 一 庭
                                     　　 審 判 長 法  官　徐瑞晃
                                     　　          法  官　吳慧娟
                                             　　  法  官　蕭惠芳
右為正本係照原本作成。
如不服本判決，應於送達後二十日內，向本院提出上訴狀並表明上訴理由，如於本判
決宣示後送達前提起上訴者，應於判決送達後二十日內補提上訴理由書（須按他造人
數附繕本）。
中　　　華　　　民　　　國　　九十三　　年　　　九　　　月　　 十五 　　日
            　　　　　　　　　　　　　　           書記官　李淑貞
